【裁判字號】    98,訴,2150
【裁判日期】    990831
【裁判案由】    確認董事委任關係不存在等
【裁判全文】
臺灣板橋地方法院民事判決              98年度訴字第2150號
原      告  乙○○
訴訟代理人  吳恩篤律師
被      告  成碁工業股份有限公司
特別代理人  丁○○
訴訟代理人  甲○○
上列當事人間請求確認董事委任關係不存在等事件，經本院於民
國99年8 月17日言詞辯論終結，判決如下：
    主  文
確認原告與被告間董事委任關係不存在。
確認原告對被告之股東權伍仟股不存在。
訴訟費用由被告負擔。
    事實及理由
壹、程序方面：
    按股份有限公司應由董事長對外代表公司，惟公司與董事間
    訴訟，除法律另有規定外，則由監察人或股東會所選任之人
    代表公司為訴訟，公司法第208 條第3 項、第213 條定有明
    文。查原告形式上仍登記為被告公司之董事，本件核屬董事
    對被告公司提起訴訟，自應以被告公司之監察人代表該公司
    為訴訟，惟被告公司之監察人丙○○業已死亡，被告公司並
    無監察人可代表公司應訴，故本院因原告之聲請，依據民事
    訴訟法第51條第1 項之規定，裁定選任丁○○為被告公司之
    特別代理人，合先敘明。
貳、實體方面：
一、原告主張：緣被告公司自民國84年間起由唐仁政擔任負責人
    ，唐仁政明知原告並未取得被告公司任何股權，亦未同意擔
    任董事，竟偽造會議紀錄等文書而向經濟部中部辦公室申請
    原告為被告公司股東及董事之登記。嗣原告接獲法務部行政
    執行署板橋行政執行處命令時，始知悉上情。原告因不實之
    公司登記，致遭法務部行政執行署通知應就被告公司之欠稅
    事宜為報告及陳述，亦將可能遭限制出境或拘提等不利處分
    ，爰依法提起本件訴訟等語，並聲明：確認原告與被告間董
    事之委任關係不存在；確認原告與被告間5,000 股股東權不
    存在。
二、被告則以：伊從未參與公司之運作，對於原告主張之事實完
    全不清楚等語，資為抗辯。並聲明：駁回原告之訴。
三、按確認法律關係之訴，非原告有即受確認判決之法律上利益
    者，不得提起之，民事訴訟法第247 條第1 項定有明文。而
    所謂即受確認判決之法律上利益，係指法律關係之存在與否
    不明確，原告主觀上認其在法律上之地位有不妥之狀態存在
    ，且此種不妥狀態，能以確認判決將之除去者而言（最高法
    院52年台上字第1237號判例意旨參照）。查原告主張遭冒名
    登記為被告公司之董事兼股東，則原告與被告公司間董事委
    任關係及股東權益存否即有不明確情形，且此董事及股東權
    關係存在可能使原告遭主管機關限制出境，甚至有遭行政罰
    之危險等不利益存在，此種法律上地位不安之狀態，當得以
    確認判決加以除去，即有受確認判決之法律上利益。準此，
    原告提起確認兩造間董事委任關係及股東權不存在之訴，於
    法有據。
四、次按確認法律關係不存在之訴，如被告主張其法律關係存在
    時，應由被告負舉證責任；消極確認之訴，應由被告負立證
    責任，如被告欲主張原告確為股東，應由被告自負立證責任
    ，如被告不能立證或其提出之證據不足採用，則原告之訴即
    應認為有理由，無庸另行立證（最高法院42年台上字第170
    號判例、19年上字第385 號判例意旨參照）。查原告主張之
    事實，已據其提出與所述相符之被告公司變更登記表、法務
    部行政執行署板橋行政執行處命令等件為證。被告既不清楚
    原告如何成為被告公司之董事及股東，復未舉證證明原告確
    為被告公司之董事及股東，揆諸前開說明，堪信原告前述主
    張之事實為真實。
五、從而，原告既係遭冒用名義，實際上並無與被告公司間成立
    擔任董事之委任關係及股東關係存在，則原告起訴請求確認
    與被告公司間之董事委任關係及5,000 股股東權關係不存在
    ，為有理由，應予准許。
六、本件事證已臻明確，原告所為其他主張、陳述、所提證據暨
    證據調查之聲請，經審酌後，均認與本件之結論無礙，且無
    調查之必要，爰不再一一論述及為調查，併此敘明。
七、訴訟費用負擔：民事訴訟法第78條。
中    華    民    國    99    年    8     月    31    日
                  民事第三庭    法  官  邱育佩
以上正本係照原本作成。
如對本判決上訴，須於判決送達後20日內向本院提出上訴狀。
中    華    民    國    99    年    8     月    31    日
                                書記官  彭麗紅

司法院資訊處製作；財團法人民間司法改革基金會備份。
